【裁判字號】    97,易,346
【裁判日期】    970619
【裁判案由】    詐欺
【裁判全文】
臺灣基隆地方法院宣示判決筆錄    97年易字346號
    公訴人  臺灣基隆地方法院檢察署檢察官
    被告    丙○○
                      現於臺灣基隆監獄
            丁○○
上列被告等因詐欺案件，於中華民國97年6 月19日下午3 時35分
許，在本院第二法庭宣示判決，出席人員如下：
    法      官  何怡穎
    檢  察  官  甲○○
    書  記  官  鄭梅君
    通      譯  陳國華
法官起立朗讀判決主文、犯罪事實要旨、處罰條文、附記事項，
及告以上訴限制、期間並提出上訴狀之法院，且諭知記載其內容
：
一、主  文：
    丙○○意圖為自己不法之所有，以詐術使人將本人之物交付
    ，處有期徒刑肆月，如易科罰金以新台幣壹仟元折算壹日；
    又意圖為自己不法之所有，以詐術使人將本人之物交付，處
    有期徒刑肆月，如易科罰金以新台幣壹仟元折算壹日。應執
    行有期徒刑陸月，如易科罰金以新台幣壹仟元折算壹日。
    丁○○幫助意圖為自己不法之所有，以詐術使人將本人之物
    交付，處拘役伍拾日，如易科罰金以新台幣壹仟元折算壹日
    。緩刑貳年。
二、犯罪事實要旨：
    詳如臺灣基隆地方法院檢察署96年度偵字第5801號、97年度
    偵字第800 號起訴書所載。
三、處罰條文：
    刑法第339條第1項、第30條。
四、協商判決除有刑事訴訟法第454條之4第1項第1款於本訊問程
    序終結前，被告撤銷協商合意或檢察官撤回協商聲請者；第
    2款被告協商之意思非出於自由意志者；第4款被告所犯之罪
    非第455條之2第1項所定得以協商判決者；第6款被告有其他
    較重之裁判上一罪之犯罪事實者；第七款法院認應諭知免刑
    或免訴、不受理者情形之一，及違反同條第2項「法院應於
    協商合意範圍內為判決；法院為協商判決所科之刑，以宣告
    緩刑或2年以下有期徒刑、拘役或罰金為限」之規定者外，
    不得上訴。
五、如不服本件判決，得自收受判決送達之日起10日內，向本院
        提出上訴書狀，上訴於第二審法院。
中    華    民    國    97    年    6     月    19    日
                  臺灣基隆地方法院刑事第四庭
                      書  記  官    鄭梅君
                      法      官    何怡穎
以上正本證明與原本無異。
本判決除有刑事訴訟法第455條之4第1項第1款、第2款、第4款、
第6款、第7款所定情形之一，或違反同條第2項規定者外，不得
上訴。
如有前揭除外情形，對於本件判決如有不服，應於收受本判決後
10日內向本院提出上訴書狀，其未敘述上訴理由者，並得於提起
上訴後10日內向本院補提理由書狀（均須按他造當事人之人數附
繕本）「切勿逕送上級法院」。
中    華    民    國    97    年    6     月    19    日
                      書  記  官    鄭梅君
附錄犯罪法條：
刑法第339條
意圖為自己或第三人不法之所有，以詐術使人將本人或第三人之物交付者
，處 5 年以下有期徒刑、拘役或科或併科 1 千元以下罰金。
以前項方法得財產上不法之利益或使第三人得之者，亦同。
附件：
臺灣基隆地方法院檢察署檢察官起訴書
                                       96年度偵字第5801號
                                        97年度偵字第800號
     被  告  丙○○  男  29歲（民國○○年○○月○○日生）
                     住臺北縣瑞芳鎮○○路210巷6之1號
                     （另案在臺灣基隆監獄執行）
                     國民身分證統一編號：Ｚ000000000號
     被  告  丁○○  女  23歲（民國○○年○月○○日生）
                     住臺北縣瑞芳鎮○○路232號
                     國民身分證統一編號：Ｚ000000000號
 上列被告因詐欺案件，已經偵查終結，認應提起公訴，茲將犯罪
 事實及證據並所犯法條分敘如下：
         犯  罪  事  實
 一、丙○○曾因詐欺罪，經法院分別判處有期徒刑3年、6月，接
     續執行，於民國96年4月23日假釋。嗣經撤銷假釋，應執行
     殘刑11月30日，目前在臺灣基隆監獄執行中（97年12月7日
     期滿）。詎丙○○仍不知警惕，意圖為自己不法之所有，以
     「猜猜我是誰」之方式，於下列時、地向戊○○、乙○詐取
     財物：（一）96年5月中旬某日，在臺北縣瑞芳鎮○○路某
     便利超商前，由綽號「阿華」之不詳姓名成年男子交付門號
     0000-000-000號行動電話（係吳錦成所有，於96年3、4月間
     ，在基隆市和平島工作下班後，騎乘機車返回瑞芳鎮住處途
     中遺失）作為詐騙之聯絡工具，再向不知情之胞姐潘素萍借
     得附表一之帳戶作為詐騙之帳戶後，於96年6月4日上午10時
     30分許，以前開門號0000-000-000號撥打戊○○家中電話（
     02）0000-0000號，使戊○○誤認係其國外之三弟賴榮華打
     來之電話，再以投資股票虧損，急需新臺幣（下同）3萬元
     周轉為由，使戊○○陷於錯誤，囑託其大弟謝傳進於96年6
     月4日13時39分由新竹西大路郵局匯款3萬元至附表一所示潘
     素萍帳戶內，再由潘素萍以晶片卡領出3萬元後交付丙○○
     ，花用殆盡。迨戊○○向賴榮華求證後，始知受騙，旋於96
     年6月4日23時43分向瑞芳分局瑞芳派出所報案（吳錦成、潘
     素萍涉嫌幫助詐欺罪嫌部分，業經本署檢察官以96年度偵字
     第5249號為不起訴處分確定）。（二）96年6月初，在臺北
     縣瑞芳鎮○○路232號丁○○住處，向有幫助詐欺犯意之丁○○取得附表二所示丁○○之郵局晶片卡（含提款密碼，下
     同）為詐騙帳戶及以綽號「阿華」之不詳姓名成年男子所提
     供之門號0000-000-000號（係蔡銘銅所有，於96年1月間，
     在臺中市○○路與大墩路口，出售予吳姓不詳姓名成年男子
     ，蔡銘銅涉幫助詐欺罪嫌部分，另為不起訴處分）為詐騙之
     聯絡工具，於96年8月19日19時30分許，以自家電話（02 ）
     0000-0000號撥打乙○家中電話，使乙○誤認係其乾弟弟呂
     江打來之電話，再留下門號0000-000-000號為聯絡電話，
     並以很想念乾姐乙○為餌，表示投資股票虧損，需錢周轉為
     由，致乙○陷於誤錯，於96年8月20日至基隆碇內郵局臨櫃
     現場匯款35,000元至附表二丁○○帳戶內。嗣乙○發覺受騙
     ，於96年8月21日上午9時39分向基隆市警察局刑事警察大隊
     報案。
 二、案經戊○○、乙○提出告訴暨臺北縣政府警察局瑞芳分局、
     基隆市警察局第一分局報告偵辦。
         證據並所犯法條
 一、證據清單及待證事實
     書證：郵局客戶基本資料、帳戶最近交易資料、郵政國內匯
           款單、瑞芳派出所受理刑事案件報案三聯單、受理詐
           騙帳戶通報警示、詐騙電話斷話簡便格式表、內政部
           警政署反詐騙案件紀錄表、通聯紀錄、基隆市警察局
           刑事警察大隊受理刑事案件報案三聯單、受理詐騙帳
           戶通報警示簡便格式表、受理各類案件紀錄表、郵政
           跨行匯款申請書、華南商業銀行存款往來明細表、本
           署96年度偵字第5249號不起訴處分書。
     人證：證人戊○○、吳錦成、潘素萍、乙○於警詢、偵查中
           之證述。
     待證事實：丙○○有前述詐欺及丁○○有前述幫助詐欺行為
               。
 二、前揭事實，已據被告丙○○坦承不諱；訊據被告丁○○則矢
     口否認有前開犯行，辯稱：伊將晶片卡借被告丙○○使用，
     不知被告丙○○會作違法使用云云。經查：（一）申請金融
     機構帳戶使用係手續簡便，藉故取得他人金融帳戶使用之行
     徑與常理有違，顯與侵害財產性犯罪之需要密切相關，並可
     預見提供自己帳戶供他人或詐騙集團成員使用，該他人或詐
     騙集團成員極可能以該帳戶作為詐欺取財犯罪之工具，為一
     般人所知悉之常識。（二）依被告丁○○所述因丙○○表示
     其母要匯款給丙○○，故向伊借用提款卡1天云云（97年1月
     21日丁○○筆錄參照），核與丙○○供述係伊朋友要匯款給
     伊以便還錢，才向丁○○借晶片卡不符外（97年1月22日丙○○筆錄參照），被告丁○○倘顧及丙○○持晶片卡為違法
     之使用，亦可選擇告知丙○○帳號，俟其母匯款後再提領匯
     款交付丙○○之方式，避免晶片卡被違法使用，不必交付晶
     片卡予丙○○使用。（三）且於丙○○未依限返還晶片卡後
     ，在長達2月期間內不加聞問或立即將帳戶止付，以避免晶
     片卡為丙○○或他人違法使用。綜上所述，被告丁○○所為
     均違常理，所辯核係圖卸之飾詞，自不足採，復有上揭書證
     、人證可稽，事證明確，被告2人犯行均堪認定。
 三、核被告丙○○所為，係犯刑法第339條第1項之詐欺取財罪嫌
     ；被告丁○○所為，係犯刑法30條第1項、第339條第1項詐
     欺取財之幫助犯。被告丙○○與綽號「阿華」之不詳姓名成
     年男子間，有犯意之聯絡及行為之分擔，應論以共同正犯。
     被告先後2次犯行，犯意各別，詐騙對象不同，應分論併罰
     。
 四、依刑事訴訟法第251條第1項提起公訴。
     此  致
 臺灣基隆地方法院
 中    華    民    國    97    年    4     月    28    日
                       檢  察  官  高  永  棟
 上正本證明與原本無異
 中    華    民    國    97    年    5     月    2     日
                       書  記  官  陳  宏  昌
 所犯法條
 刑法第30條
 幫助他人實行犯罪行為者，為幫助犯。雖他人不知幫助之情者，
 亦同。
 幫助犯之處罰，得按正犯之刑減輕之。
 刑法第339條第1項
 意圖為自己或第三人不法之所有，以詐術使人將本人或第三人之
 物交付者，處5年以下有期徒刑、拘役或科或併科1千元以下罰金
 。
 附表一
 編號  開戶日期  存戶姓名  金融機構名稱  金融機構帳號
 一    83.04.06  潘素萍    瑞芳郵局      00000000000000
 附表二
 編號  開戶日期  存戶姓名  金融機構名稱  金融機構帳號
  二             丁○○    華南商業銀行  000000000000
                           基隆分行


司法院資訊處製作；財團法人民間司法改革基金會備份。
